【裁判字號】    98,交上易,373
【裁判日期】    980422
【裁判案由】    過失傷害
【裁判全文】
臺灣高等法院臺中分院刑事判決       98年度交上易字第373號
上  訴  人  臺灣臺中地方法院檢察署檢察官
被      告  丙○○
上列上訴人因被告過失傷害案件，不服臺灣臺中地方法院97年度
交易字第754號中華民國98年1月14日第一審判決（起訴案號：臺
灣臺中地方法院檢察署97年度偵字第19783號)，提起上訴，本院
判決如下：
    主    文
上訴駁回。
    理    由
一、本案經本院審理結果，認第一審諭知被告丙○○無罪之判決
    ，並無不當，應予維持，並引用第一審判決書記載之證據及
    理由（如附件）。
二、檢察官上訴意旨略以：過失犯之成立以注意義務之違反為法
    定要件，而注意義務可能單一，也可能為多重，如於多重注
    意義務之情形，違反其一，縱使他人亦有違反其他注意義務
    ，仍屬於注意義務之違反，行為人亦有過失。本案可能涉及
    之注意義務有二：一為主幹道路路權歸屬，另一則為行路風
    險狀況之避免可能性。道路交通安全規則第102條第1項第 2
    款中所定：「少線道車應停讓多線道車先行」之注意義務，
    主要著眼於行車動線順暢度而為路權歸屬依據，然本件車禍
    發生之經過，除以車道數論斷路權歸屬以外，同規則第 102
    條第1項第2款亦規定：「左方車應暫停讓右方車先行」，此
    即著眼於行車風險狀況之避免可能性，左方車輛之所以應禮
    讓右方車之規範目的，係因我國道路設計為靠左向行車，而
    依據駕駛人行車時視線之可能範圍進行風險分配，以左方車
    之可能視線範圍（向右掃視）較右方車輛（向左掃視）為廣
    ，故規定左方車應禮讓右方車，以避免車禍發生，因之成為
    刑法過失犯之注意義務來源，原判決就此情節略而不論，顯
    有理由不備。且本案經臺中區車輛行車事故鑑定委員會鑑定
    結果，認被告行車至無號誌交岔路口，未讓右方車先行，亦
    為肇事原因，原判決僅以車道少線與多線之形式因素，遽認
    被告並無注意義務之違反，未闡述何以左方車之被告並無禮
    讓右方車之告訴人之原因，亦未說明鑑定過程有何違法或不
    當，亦屬判決理由不足等語。
三、經查：(一)道路交通安全規則於95年 6月30日修正發布並於同
    年7月1日施行，其中將第102條第1項第 2款原規定：「車輛
    行至無號誌或號誌故障而無交通警察指揮之交岔路口，支線
    道車應暫停讓幹線道車先行。未劃分幹、支線或同為幹線道
    或支線道者，轉彎車應暫停讓直行車先行；如同為直行車或
    轉彎車者，左方車應暫停讓右方車先行」，修正為：「行至
    無號誌或號誌故障而無交通指揮人員指揮之交岔路口，支線
    道車應暫停讓幹線道車先行。未設標誌、標線或號誌劃分幹
    、支線道者，少線道車應暫停讓多線道先行；車道數相同時
    ，轉彎車應暫停讓直行車先行；同為直行車或轉彎車者，左
    方車應暫停讓右方車先行。但在交通壅塞時，應於停止線前
    暫停與他方雙向車輛互為禮讓，交互輪流行駛」，乃為明確
    交通行駛環境及道路合理使用，增加並強化路權的概念。從
    而，汽車行駛至無號誌或號誌故障而無交通指揮人員指揮之
    交岔路口，即應依(1)幹線、支線；(2)多線道、少線道；(3)直
    行、轉彎；(4)右方、左方等標準之次序，決定何方有優先通
    行之路權，其判別乃係依序為之，亦即有前順位之標準可資
    決定時，即無後順位標準之適用，並非同時併列而綜合判斷
    ，則上開規範顯非併課用路人多重之注意義務，如一方有前
    順位標準之違反，即違反該項注意義務，不得再以後順位之
    標準，課他方應遵守之義務，否則路權之概念即無法明確。
    至除路權以外之其他注意義務，用路之雙方仍應各自遵守，
    此乃相對路權所要求，自無待言。本件事故地點既係無號誌
    亦無交通指揮人員指揮之交岔路口，且無幹、支線道之劃分
    ，即應依車道數，決定其路權，而被告所行路線係雙向車道
    ，告訴人甲○○則為單行道，則原判決認定被告係有路權之
    一方，當無違誤，自難再以右方、左方之後順位標準，認被
    告有違反該項注意義務之過失責任。(二)臺中區車輛行車事故
    鑑定委員會鑑定結果，認被告行車至無號誌交岔路口，未讓
    右方車先行，亦為肇事原因，係以「未設標誌、標線或號誌
    劃分幹、支線道，且車道數相同」為前提（見偵查卷第12頁
    ），惟肇事地點之車道數既非相同，則該鑑定結果自難執為
    不利被告之認定。(三)綜上所述，檢察官上訴意旨仍認被告有
    過失責任，指摘原判決不當，為無理由，應予駁回。
四、據上論斷，應依刑事訴訟法第373條、第368條，判決如主文
    。
本案經檢察官乙○○到庭執行職務。
中    華    民    國    98    年    4     月    22    日
            刑事第六庭    審判長法  官  李  文  雄
                                法  官  林  靜  芬
                                法  官  張  恩  賜
以上正本證明與原本無異。
不得上訴。
                                書記官  陳  如  慧
中    華    民    國    98    年    4     月    22    日


司法院資訊處製作；財團法人民間司法改革基金會備份。
